臺灣臺北地方法院刑事附帶民事訴訟判決　　　　　　　九十三年度附民字第一七號
　　原　　　告　晉信中水電工程有限公司
　　法定代理人　張輝義
　　訴訟代理人　林明正律師
　　複　代理人　吳忠勇律師
　　被　　　告　乙○○
右列被告因九十二年度易字第二三一一號詐欺案件，經原告提起附帶民事訴訟，本院
判決如左：
　　主      文
被告應給付原告新臺幣壹佰壹拾萬元，及自民國九十三年二月十二日起至清償日止，
按週年利率百分之五計算之利息。
原告其餘之訴駁回。
訴訟費用由被告負擔五分之四，餘由原告負擔。
本判決第一項於原告以新臺幣拾柒萬元為被告供擔保後，得假執行，但被告如以新
臺幣壹佰壹拾萬元為原告預供擔保，得免為假執行。
原告其餘假執行之聲請駁回。
　　事　　　實
甲、原告方面：
　一、聲明：(一)被告應給付原告新臺幣（下同）一百三十萬九千元及自起訴狀繕本送
      達翌日起至清償日止，按週年利率百分之五計算之利息。(二)原告願供擔保，請
      准宣告假執行。
  二、陳述：
    (一)被告乙○○係瑞麟建設股份有限公司（下簡稱瑞麟公司）、桃園環保工程事業
      有限公司（下簡稱桃園環保公司）之負責人，另有同一刑案被告甲○○（已死
      亡）則為上揭二公司之總經理，二人共同意圖為自己不法所有，並基於概括犯
      意，自民國八十七年一月二十六日起至同年八月十九日止，連續三次在桃園市
      ○○路三六號二樓瑞麟公司等處，向原告佯稱合作「桃園雙子星計畫北星案、
      乙案及丙案」、「桃園后站新建工程」機電工程，需提供履約保證金，及如欲
      承攬其他工程，需交付公關費云云，使原告陷於錯誤，陸續交付財物，該案已
      經臺灣臺北地方法院檢察署檢察官提起公訴：
      1.八十七年一月二十六日向原告佯稱欲委託原告就「桃園雙子星計畫北星案、
        乙案及丙案」設計水電消防空調，需繳付履約保證金六十萬元，使原告陷於
        錯誤，與瑞麟公司簽訂授權水電消防空調設計合約書並交付六十萬元給甲○
        ○，再轉交被告。
      2.八十七年五月間某日，甲○○向原告佯稱欲將「桃園后站新建工程」之水電
        、消防、空調等交由原告承攬，需繳交履約保證金五十萬元，使原告陷於錯
        誤，與被告、甲○○簽訂桃園后站新建工程承攬合約書，並交付華信商業銀
        行中山分行面額分別為三十萬元及二十萬元各伊張支票二紙（支票號碼分別
        為Ａ0000000號、Ａ0000000號，到期日：八十七年五月十五
        日、八十七年五月三十日）予甲○○，轉交被告。
      3.八十七年二月十三日至同年八月十九日，甲○○出面向原告佯稱欲承攬其他
        工程交由原告承作，惟需公關費云云，使原告陷於錯誤，陸續交付二十萬九
        千元予甲○○，詎實際上並無上開工程，或承攬他人工程交由原告施作，嗣
        後亦不退回上開款項，原告始知受騙。
    (二)按因故意不法侵害他人權利者，負損害賠償責任，又數人共同不法侵害他人之
      權利者，連帶負損害賠償責任，民法第一百八十四條及第一百八十五條分別定
      有明文，本件被告與甲○○共同以詐術騙取原告共一百三十萬九千元之財物，
      自應負賠償之責。
　三、證據：引用本院九十二度易字第二三一一號詐欺案件所提之證據資料。
乙、被告方面：
  一、聲明：請求(一)駁回原告之訴及假執行之聲請。(二)願供擔保，請准免為假執行。
  二、陳述：均否認原告之主張，且已經償還所得之一百萬元。
　三、證據：引用本院九十二度易字第二三一一號詐欺案件被告提出之證據資料。
      理      由
一、原告起訴主張：被告明知自己並無「桃園雙子星計畫」、「桃園后站新建」等工
    程可交原告承攬，竟仍與甲○○共同向原告佯稱：伊二人代表瑞麟公司、桃園環
    保公司，欲承攬前開工程需簽訂契約，並繳交履約保證金、相關公關費用云云，
    而使原告陷於錯誤，與被告、甲○○二人簽訂契約，並交付履約保證金現金六十
    萬元、支票總額五十萬元（總計一百十萬元），及公關費用二十萬九千元予甲○
    ○、轉交被告，惟工程遲無下文，亦拒不償還前開款項，原告始知受騙，爰訴請
    被告賠償與甲○○共同侵權，而向原告詐取之一百三十萬九千元暨法定遲延利息
    等語。惟被告均否認前開詐欺事實，而所收取之款項已經償還原告，請求駁回原
    告之訴資為抗辯。
二、就原告主張：被告與甲○○對外佯稱係瑞麟公司之董事長、總經理，有權簽訂桃
    園后站新建工程相關再轉包工程，印製相關名片遞送，而與晉信中公司簽訂水電
    消防空調設計合約書、承攬契約書，而甲○○則取得晉信中公司交付以為履約保
    證金之六十萬元現金、總數五十萬元之支票，僅保留其中十萬元之現金，餘均交
    付被告等事實之部分：
  (一)據被告於本院調查時坦承以瑞麟公司名義簽訂(一)、(二)之契約、另亦知悉取得(二)之
    履約保證金，總計由甲○○處取得一百萬元之款項不諱外（見九十三年二月十一
    日本院筆錄第六、七頁），其餘不分之事實業經甲○○於偵查中供述明確，並與
    告訴代理人張輝義於偵查中、本院審理時之指述大致相符；
  (二)另有前揭(一)之授權水電消防空調設計合約書（見九十年度偵字第二一九一○號卷
    第二一頁）、前揭(二)之桃園後站新建工程承攬協議書（見同偵查卷第二三頁）、
    支票存根影本（見同偵查卷第一三二頁），可認係被告以瑞麟公司董事長名義簽
    訂契約委託晉信中公司、甲○○計畫設計桃園雙子星計畫北星案、乙案及丙案，
    及桃園火車站雙子星北星計畫中所有水電、消防、排煙、空調工程施工案，分別
    並由晉信中公司提供履約保證金六十萬元、五十萬元（支票）為工程保證金，則
    被告與甲○○確以「瑞麟公司董事長」名義、因前開二契約而共收受「履約保證
    金」一百十萬元。
  (三)且瑞麟公司之代表人、董事長為梁慶銧並非被告，瑞麟公司設於臺中市○○區○
    ○路一段三七八號二六樓之五，亦非設於被告印製之名片上所載之桃園環保公司
    內等事實，並有公司基本資料查詢表（見同偵查卷第七二至七六頁）在卷可稽；
    而被告與甲○○並非瑞麟公司之董事長、總經理，惟仍以瑞麟公司之名義訂立契
    約乙節，亦據被告供承：伊與瑞麟公司並無任何關係，僅係曾經欲向瑞麟公司承
    包工程、交付訂約金等情明確，並有載明「瑞麟公司董事長乙○○」、「瑞麟公
    司總經理甲○○」之名片附卷可參（見同偵查卷第四頁），則雖被告曾與瑞麟公
    司簽訂契約，其仍無權使用「瑞麟公司」、「瑞麟公司董事長」名義；則被告與
    甲○○以此為詐術，使晉信中公司陷於錯誤而簽訂無效之契約、交付總計一百十
    萬元之金額，其不法意圖亦至明。原告主張被告有上開詐欺取財事實，堪信為真
    。
  (四)原告此部分主張事實，亦經本院九十二年度易字第二三一一號刑事判決認定屬實
    ，論處被告罪刑在案。被告否認有何詐欺取財犯行，尚非可採，從而，被告自應
    負故意之侵權行為損害賠償責任。
  (五)按因故意或過失不法侵害他人之權利者，負損害賠償責任，民法第一百八十四條
    第一項前段定有明文。被告對於本件既應負故意之侵權行為損害賠償責任，已見
    前述，則原告自得請求賠償損害：
    1.按數人共同不法侵害他人之權利者，連帶負損害賠償責任，民法第一百八十五
      條第一項定有明文；且連帶債務之債權人，得對於債務人中之一人或數人或其
      全體，同時或先後請求全部或一部之給付，民法第二百七十三條第一項亦有明
      定，是於共同侵權行為之情形，原告自得就其中一名侵權行為人請求全部損害
      之給付，則被告與甲○○共同詐欺，即屬共同不法侵害原告之權利。已如前述
      ，被告雖抗辯：僅取得一百萬元云云，原告仍得就前開詐欺之損害全額即一百
      十萬元請求賠償。
    2.雖被告辯以：其實際僅取得一百萬元並非一百十萬元，且該一百萬元已經返還
      、而取回全部契約原本云云，並當庭提出前揭(二)之契約書原本二份、付款申請
      單為佐。惟被告辯稱已經還款之情，已據告訴代理人否認明確；再被告提出之
      付款申請單上，雖可認係分別於八十八年八月二十五日、十月二十一日給付二
      十萬元、三十萬元等情，惟其上並無告訴代理人張輝義之任何受款簽認，且由
      二張付款申請單上所載：受款者欄「林時清」、說明欄「帳款」「五十萬元‧
      ‧‧，帳款已清」等情，更詳載受款人地址、電話，均與前揭「晉信中公司」
      、「履約保證金」無涉。另被告自承：至「八十七年十月間」確定無工程等語
      （見本院九十三年二月十一日筆錄第四頁），然被告所提之「還款」竟早於「
      八十七年八月」？實難認此二「付款申請單」與本件有何關連。除此之外，迄
      今無法提出其餘之還款資料可供調查，故被告所稱已經給付、返還之一百萬元
      ，即無任何可供憑信之證據可佐，是被告所辯已經償還上開收受款項等情，委
      無足取。
    3.從而，原告據以請求賠償一百十萬元，及九十三年二月十二日（即起訴狀繕本
      屬有據，應予准許。
三、就原告主張：被告於八十七年二月十三日至八十七年八月十九日間，與甲○○二
    人共同出面向晉信中公司佯稱欲承攬其他工程交由晉信中公司承作，惟須公關費
    云云，使晉信中公司陷於錯誤，陸續交付二十萬九千元予甲○○，據以向被告請
    求給付二十萬九千元並加計法定遲延利息部分，經查：
  (一)按刑事訴訟諭知無罪之判決者，對於附帶民事訴訟部分以判決駁回原告之訴，刑
    事訴訟法第五百零三條第一項前段定有明文。而「檢察官以被告連續數行為而犯
    同一之罪名提起公訴者，法院如僅認其中一行為成立犯罪，固無須就犯罪不能證
    明部分，特於主文中諭知無罪，惟刑事訴訟法第五百零七條第一項（即現之同法
    第五百零三條第一項）所謂刑事訴訟諭知無罪，按諸立法本旨，自係包含此種情
    形在內，故關於上述犯罪不能證明部分之附帶民事訴訟，亦應依同條項之規定，
    以判決駁回之」（二十九年上字第四八號判例參照）。
  (二)而前開部分，業經原告法定代理人張輝義自承：被告並未表示欲取公關費用，此
    部分被告並無與甲○○同為詐騙行為，款項均係交付予甲○○，被告亦未取得上
    開公關費用等語明確（見本院九十三年三月十日筆錄第八、十五頁），並與甲○
    ○於偵查中自承情節相合，故被告所辯：此為甲○○一人之行為等情，足以採信
    ，是被告並未為構成要件之「施用詐術」行為，更未取得款項、或「意圖為自己
    不法之所有」。至公訴人所列之支出證明明細表則為告訴人自製所列甲○○取款
    之時間、原因、款項細目，其上並無被告之簽認，自無法為不利於被告之認定。
    故被告並未施用詐術、取得任何款項，被告之行為顯與詐欺取財之構成要件「意
    圖為自己不法之所有」、「施用詐術」不合，此外，又查無其他積極證據，足認
    被告確有詐欺取財之情事，尚不能證明被告犯罪，惟此部分公訴意旨認此部分與
    前開有罪部分有連續犯之裁判上一罪關係，依審判不可分原則，本院於前開刑事
    判決不另為無罪之諭知在案。
  (三)參之前揭說明，此部分既經刑事判決認定不能證明被告犯罪，就此部分原告所提
    附帶民事訴訟，自應予駁回。
四、綜上所述，原告本於侵權行為損害賠償之法律關係請求被告賠償損害，就其請求
    給付一百十萬元，及自起訴狀繕本送達被告翌日即九十三年二月十二日起至清償
    日止，按週年利率百分之五計算之法定遲延利息部分，洵屬有據，應予准許；逾
    此部分之請求為無理由，應予駁回。
五、原告陳明願供擔保，請准宣告假執行，被告陳明願供擔保，請准免為假執行，就
    原告勝訴部分，核均無不合，爰酌定如主文第四項所示之擔保金額准許之。至原
    告敗訴部分，其假執行之聲請，已失所附麗，應併予駁回。
據上論結，本件原告之訴為一部有理由，一部無理由，應依刑事訴訟法第五百零二條
、第五百零三條第一項、第四百九十一條第十款、民事訴訟法第七十九條、第三百九
十條第二項、第三百九十二條第二項，判決如主文。
中　　　華　　　民　　　國　　九十三　　年　　　三　　　月　　二十四　　日
                            臺灣臺北地方法院刑事第六庭
                                審判長法　官  李英勇
                                      法　官  曾正龍
                                      法　官  郭惠玲
對於本判決，如不服，非對刑事判決上訴時不得上訴，並應於送達後十日內，向本院
提出上訴狀。
右正本證明與原本無異。
                                      書記官  鄭雅文
中　　　華　　　民　　　國　　九十三　　年　　　三　　　月　　二十五　　日
